臺灣臺南地方法院民事裁定　　　　　　 100年度事聲字第11號
異　議　人　曹樹玲
相　對　人　金帥公寓大廈管理委員會
法定代理人　林江海
代　理　人　廖天發
上列當事人間因聲請支付命令事件，異議人對於本院司法事務官
於民國100年3月10日所為裁定（99年度司促字第34285號）提出
異議，本院裁定如下：
    主    文
原裁定廢棄。
    理    由
一、按民事訴訟法第240條之4第1項至第3項分別規定：「當事人
    對於司法事務官處理事件所為之終局處分，得於處分送達後
    十日之不變期間內，以書狀向司法事務官提出異議。」、「
    司法事務官認前項異議有理由時，應另為適當之處分；認異
    議為無理由者，應送請法院裁定之。」、「法院認第一項之
    異議為有理由時，應為適當之裁定；認異議為無理由者，應
    以裁定駁回之」。本件異議人就本院司法事務官於民國100
    年3月10日以99年度司促字第34285號所為終局處分，於99年
    3月22日送達後，異議人於99年3月25日不服提起異議，此有
    原處分及送達證書附卷可憑，經司法事務官認異議無理由而
    送請本院裁定，程序上符合上開規定，合先敘明。
二、異議意旨以：按民事訴訟法第138條所規定之寄存送達方式
    必須作送達通知書二份，一份黏貼於應受送達人住居所門首
    ，另一份置於該送達處所信箱或其他適當位置，以為送達，
    異議人對於本件支付命令之寄存送達有無符合民事訴訟法第
    138條所定寄存送達要件甚為質疑，再者寄存送達應限於不
    能依同法第136條及第137條規定行送達者，始得為之，異議
    人戶籍地址雖在台南，惟實際住居所係在新北市○○區○○
    路292巷46弄14號5樓，此為相對人所知悉，相對人係異議人
    戶籍地之公寓大廈管理委員會，對於大樓進出人員非常熟悉
    ，知悉異議人實際係居住在新北市，並未居住在戶籍地，卻
    以戶籍地為送達地址向本院聲請核發支付命令，並將支付命
    令寄存送達於異議人戶籍地之派出所，該送達應不合法，異
    議人經相對人代理人通知後始知悉有該支付命令存在，係於
    100年3月4日經相對人通知後始至戶籍地派出所領取支付命
    令，隨即於同日就支付命令聲明異議，惟經本院認定已於10
    0年1月22日發生送達效力，異議人於100年3月4日聲明異議
    ，已逾聲明異議20日不變期間而駁回異議。然實則異議人並
    未居住於戶籍地，此為相對人所知悉，不應以戶籍地為應受
    送達之住所，本院並未向異議人實際居住之住所送達，本院
    所為寄存送達自不發生效力，異議人係於100年3月4日始受
    合法送達，於100年3月4日聲明異議，並無逾聲明異議20日
    不變期間，爰依法聲明異議。
三、按訴訟文書之送達，因關係不變期間之遵守，對當事人權益
    之影響至鉅，法律乃特予明定。依民事訴訟法規定，訴訟文
    書之送達原則上須向應受送達之本人為之。送達之處所則為
    應受送達人之住居所、事務所、營業所或會晤之處所。不能
    向應受送達之本人為送達時，始得於應受送達人之住居所、
    事務所或營業所將文書付與有辨別事理能力之同居人或受僱
    人，此觀同法第136條第1項、第137條第1項之規定自明。所
    謂住所，即以久住之意思住於一定地域之謂；所謂居所，乃
    以暫時目的所居之場所；而所謂營業所，則指從事商業或其
    他營業之場所。又不能依民事訴訟法第136條、第137條之規
    定為送達者，固得依同法第138條之規定為寄存送達，惟應
    受送達人之住居所、事務所或營業所現已變更者，縱令其戶
    籍登記尚未遷移，仍不得於原處所為寄存送達（最高法院88
    年度台抗字第251號、98年度台抗字第997號、98年度台抗字
    第117號裁判參照）。可知應受送達人之住所係依民法第20
    條第1項之規定「依一定事實，足認以久住之意思，住於一
    定之地域者，即為設定其住所於該地」為斷，非專以戶籍登
    記為據。而戶籍法僅為戶籍登記之行政管理規定，戶籍地址
    即非認定住所之唯一標準。另民事訴訟法關於送達規定之立
    法目的，在於規範法院書記官將訴訟上文書通知於訴訟當事
    人或關係人之方式，是系爭支付命令送達合法與否，尚非以
    支付命令裁定書記載當事人之住址正確與否為準，質言之，
    悉以實際收送該支付命令裁定之情形為斷，應為當然之解釋
    ，並符合法律規範目的所要求之應有社會常態。
四、經查：本件相對人即債權人金帥公寓大廈管理委員會以異議
    人積欠管理費共計新台幣（下同）18,900元，依督促程序向
    本院聲請對異議人發支付命令，經本院於100年1月4日作成
    99年司促字第34285號支付命令，上開支付命令於100年1月
    12日寄存送達異議人戶籍所在地即臺南市○區○○路261號5
    樓之6之警察機關即臺南市警察局第六分局金華派出所，固
    有送達證書1份在卷可稽，惟異議人實際係於100年3月4日始
    領取上開支付命令等情，亦有台南市政府警察局第六分局10
    0年4月13日南市警六偵字第10000053400號函檢附之寄存送
    達文書簽收資料影本附卷可稽（見本院卷第23、24頁），堪
    信為真實。又異議人平日係居住在臺北市○○區○○路292
    巷46弄14號5樓，亦有其提出財政部台灣省南區國稅局綜合
    所得稅核定通知書、玉山銀行及大眾銀行信用卡消費明細對
    帳單、富邦產物保險股份有限公司通知附卷足憑（見本院卷
    第6至15頁），且異議人實際係居住在台北市，並未居住在
    戶籍地之事實，亦為相對人所不爭執（見本院100年4月22日
    訊問筆錄），再相對人實際亦知悉異議人在台北市之住所資
    料，此並有異議人所提出之相對人寄送異議人台北地址之信
    封資料附卷可憑，足見異議人之戶籍並非其實際居住之處所
    ，是本院99年度司促字第34285號支付命令雖於100年1月4日
    以異議人之戶籍為送達地址，而於同年1月12日寄存於台南
    市警察局第六分局金華派出所，惟異議人之戶籍既非其住居
    所，即非應受送達之處所，揆諸上開說明，不得以其戶籍為
    寄存送達，縱使為寄存送達，亦不生寄存送達之效力。原裁
    定未審究異議人並未居住於其戶籍即台南市○區○○路261
    號5樓之6，且異議人實際收受支付命令之時間係100年3月4
    日，即以異議人於100年3月4日始行提起異議，顯已逾20日
    之不變期間而駁回其聲明異議之終局處分，尚有未洽。聲明
    異議意旨指摘原裁定不當，求予廢棄，為有理由，應由本院
    將原裁定廢棄，另由本院司法事務官更為適當之處理。
五、依民事訴訟法第240條之4第3項，裁定如主文。
中    華    民    國    100    年    4    月    25    日
                  民事第一庭    法  官  童來好
以上正本證明與原本無異。
如不服本裁定，應於裁定送達後10日內向本院提出抗告狀（須附
具繕本），並應繳納抗告費新臺幣1,000元。
中    華    民    國    100    年    4    月    25    日
                                書記官  凌昇裕